【裁判字號】    96,訴,4241
【裁判日期】    970124
【裁判案由】    殺人未遂等
【裁判全文】
臺灣臺中地方法院刑事判決              96年度訴字第4241號
公  訴  人  臺灣臺中地方法院檢察署檢察官
被      告  甲○○
                    （現羈押於臺灣臺中看守所）
指定辯護人  本院公設辯護人丁○○
上列被告因殺人未遂等案件，經檢察官提起公訴（96年度偵字第
23228號），本院判決如下：
    主    文
甲○○犯傷害罪，處有期徒刑陸月；又共同犯搶奪罪，處有期徒
刑壹年捌月。應執行有期徒刑貳年。
    犯罪事實
一、甲○○前因搶奪、恐嚇、恐嚇、毒品、毒品及脫逃等案件，
    經法院分別判處有期徒刑2年、1年8月、1年2月、7月、4月
    及2月確定，並經法院裁定定其應執行有期徒刑5年6月確定
    ，甫於96年4月3日因縮短刑期假釋付保護管束中；詎仍不知
    悔改，於96年8月27日22時56分許，在臺中縣豐原巿信義街4
    號「好厝邊超商」內，因爭玩電子遊戲機台，與丙○○發生
    互毆（此部分雙方均無成傷之證明），因不敵丙○○乃憤而
    先行離去，惟仍心有不甘，竟基於普通傷害之犯意，至附近
    攤販處借得菜刀1把，返回「好厝邊超商」內，見丙○○仍
    坐於店面口並持手機講電話，旋即向前以右手持刀，由上而
    下朝丙○○正面揮砍2下，丙○○見狀隨即起身閃躲，並舉
    起所坐椅子阻擋，因而僅遭甲○○以刀鋒劃及背部左側約3.
    8公分長及左手肘2處未深及見骨之刀傷，隨後甲○○即未再
    持刀朝丙○○揮砍，僅與丙○○對峙叫囂；嗣經一旁在場之
    超商店員乙○○警告稱丙○○已撥打電話報警等語，甲○○
    始悻悻然離去。又甲○○因染有施用毒品惡習，缺錢購買毒
    品，乃於96年9月26日凌晨2時30分許，與真實姓名年籍不詳
    綽號「國正」之成年男子共乘1輛機車行經臺中縣豐原巿信
    義街1號前，見身戴金項鍊，正在夜巿收攤之戊○○於該處
    清洗物品，竟共同基於意圖為自己不法所有之犯意聯絡，由
    綽號「國正」之成年男子騎乘機車在外接應、把風，甲○○
    則假意協助戊○○收拾物品，於接近戊○○之際，乘其不備
    ，徒手搶奪戊○○戴在脖子上之金項鍊1條（重約1兩半）。
    得手後，即由綽號「國正」之成年男子接應騎乘機車離去，
    由綽號「國正」之成年男子變賣取得新臺幣（下同）2萬元
    後，交由甲○○購買毒品海洛因朋分施用。嗣為警於96年9
    月28日，攔查行跡可疑之甲○○後，比對案發現場之監視器
    畫面，始查悉上情。
二、案經臺中縣警察局豐原分局報告臺灣臺中地方法院檢察署檢
    察官偵查起訴。
    理    由
一、刑事訴訟法第159條之5規定，被告以外之人於審判外之陳述
    ，雖不符前4條之規定，而經當事人於審判程式同意作為證
    據，法院審酌該言詞陳述或書面陳述作成時之情況，認為適
    當者，亦得為證據。當事人、代理人或辯護人於法院調查證
    據時，知有第159條第1項不得為證據之情形，而未於言詞辯
    論終結前聲明異議者，視為有前項之同意。本案搶奪部分之
    被害人戊○○於警詢中之供述，為審判外之陳述，而被告於
    本院調查證據時，經本院告知對審判外之陳述有無意見時，
    知有不得為證據之情形，而未於言詞辯論終結前聲明異議，
    且本院審酌該證人係於被搶奪之後，立即至警局製作筆錄，
    並由警方調取案發現場附近之監視錄影畫面供其指認，本院
    認為證人之陳述並無不實在之情形而為適當，其供述應得作
    為本案之證據。
二、上開普通傷害犯行及搶奪犯行均據被告於本院審理時坦承不
    諱，核與搶奪犯行之被害人戊○○於警詢中之指述，及傷害
    犯行之被害人即證人丙○○及證人乙○○於本院審理時之證
    述相符，並有被害人丙○○提出之杏豐醫院診斷證明書、傷
    害及搶奪犯行之案發現場監視器翻拍照片各4張及警員翻拷
    自「好厝邊超商」內所攝錄之監視錄影帶之光碟1片在卷足
    稽，本件事證明確，被告上開傷害及搶奪犯行均堪認定。又
    查刑法上殺人罪與傷害罪之區別，應視加害人有無殺意以為
    斷。被害人所受傷害程度（受傷多寡、是否致命部位），雖
    可藉為認定有無殺意之心證，且為重要之參考資料，惟非判
    斷2罪間之絕對標準，仍須斟酌當時客觀環境及其他具體情
    形加以判斷，例如：加害人下手情形如何、有無殺死被害人
    之動機等等，均不失為審究有無殺人犯意之重要參考資料（
    最高法院92年度台上字第2520號、90年度台上字第287號、
    第1281號判決意旨參照）。查被告與被害人丙○○雖於案發
    當日因爭玩電子遊戲機台先有拉扯互毆之情形，然被告是否
    會因此次爭執即萌生置丙○○於死之犯意，並非無疑，蓋因
    被告雖係手持菜刀朝被害人丙○○正面由上向下揮砍，惟本
    件被告與被害人丙○○間素無怨隙，僅因被告為與被害人丙○○爭玩電子遊戲機台而偶發肢體衝突，因而心生怨恨，一
    時氣憤，始借得菜刀1把朝被害人丙○○之正面揮砍2刀（非
    起訴書所載「再持刀朝丙○○正面砍殺約10次」，有本院於
    97年1月18日當庭勘驗警員翻拷自案發現瑒所攝錄之監視錄
    影帶之光碟內容在卷足考），衡情被告主觀上應無致被害
    人於死之故意。況依本院於97年1月18日當庭勘驗警員翻拷
    自案發現瑒所攝錄之監視錄影帶之光碟內容所示，被告在揮
    砍被害人丙○○2刀後，即未再持刀朝丙○○揮砍，而僅與
    丙○○對峙叫囂，倘被告當時有置丙○○於死之犯意，在盛
    怒情況下，且其手持菜刀，相對於丙○○手無寸鐵足以反抗
    之情況下，被告欲達其殺害丙○○之目的，應非屬難事；且
    依證人乙○○於本院審理時結證稱：案發當時，被告的動作
    看起來只是要嚇丙○○，而丙○○所受的傷，應該是在閃避
    被告之揮刀動作時所劃到而受傷的，因為伊詢問過丙○○要
    不要叫救護車，但丙○○表示沒有受傷，是後來才發現左手
    肘有被刀劃到等語，再佐以被害人丙○○事後自行就醫所出
    具之杏豐醫院診斷證明書乙紙中，僅記載其受有「背部左側
    與右手肘刀傷」（據證人丙○○到庭經檢察官及公設辯護人
    當庭勘驗其已癒合之傷口，背部左側之疤痕長約3.8公分，
    而左手肘有2處不甚明顯之疤痕，且據證人丙○○證稱其係
    左手肘受傷，並非右手肘），而醫師囑言欄亦僅記載「1.縫
    合、換藥、治療。2.定期門診追。」等語，足見被害人丙○○所受傷害並非嚴重至有生命危險，是被告如真有置丙○○於死之犯意，以當時客觀情況丙○○當難僅受有上揭傷害
    ，是被告辯稱：伊並無殺死丙○○之犯意等語，應可採信，
    檢察官誤認被告具有殺人故意云云，尚有誤會。
三、查本件公訴人起訴被告持刀砍傷被害人丙○○部分，為刑法
    第271條第1項、第2項之殺人未遂罪嫌，惟經本院調查結果
    ，認依證人乙○○之證述、勘驗警員翻拷自案發現瑒所攝錄
    之監視錄影帶之光碟內容，以及被告揮刀砍傷被害人丙○○
    之刀數、部位，復於砍殺2刀後即罷手離去等情，認被告所
    犯尚未該當於刑法第271條第1項、第2項之殺人未遂罪，而
    應係該當刑法第277條第1項之普通傷害罪，檢察官誤認被告
    係犯刑法第271條第2項、第1項之殺人未遂罪云云，尚有未
    合，惟其起訴之基本事實既屬同一，本院自應予以審理，並
    變更其起訴法條。是核被告上開所為，係犯刑法第277條第1
    項之普通傷害罪及同法第325條第1項之搶奪罪。被告所犯上
    開2罪，犯意各別，犯罪構成要件亦不相同，應分論併罰。
    爰審酌被告係因前與被害人丙○○間因爭玩電子遊戲機具而
    互毆受傷，一時氣憤離去後又復返持刀砍殺被害人丙○○，
    幸未造成重大之傷害，惟其行為欠缺法治觀念，殊無足取；
    另審酌被告前有搶奪前科，經判處有期徒刑2年確定，且案
    發時仍在假釋中，有臺灣高等法院被告前案紀錄表在卷足稽
    ，素行不佳，年輕力壯，不知以己力賺錢，卻以不法手段搶
    奪他人財物，並致被害人戊○○脖子輕微刮傷，使被害人戊○○身心受創，財物所生損害不少，惡性不小，惟其犯後均
    坦承認罪，態度尚佳等一切情狀，分別量處如主所示之刑及
    定其應執行之刑，以示懲儆。至被告持以傷害被害人丙○○
    之菜刀1支，因未扣案，且據被告供稱係向案發現場附近之
    攤販所借，顯非被告本人所有，爰不併予宣告沒收，附此敘
    明。
據上論斷，應依刑事訴訟法第299條第1項前段、第300條，刑法
第277條第1項、第325條第1項、第51條第5款，刑法施行法第1條
之1，判決如主文。
中    華    民    國    97    年    1     月    24    日
                  刑事第十三庭  審判長  法  官  李秋娟
                                        法  官  陳得利
                                        法  官  許月馨
上正本證明與原本無異。
如不服本判決，應於收受送達後10日內向本院提出上訴書狀（應
敘述具體理由並附繕本）。
上訴書狀如未敘述理由，應於上訴期間屆滿後20日內補提理由書
於本院。
                                        書記官  黃美雲
中    華    民    國    97    年    1     月    24    日
附錄論罪科刑法條
中華民國刑法第277條
（普通傷害罪）
傷害人之身體或健康者，處3年以下有期徒刑、拘役或1千元以下
罰金。
犯前項之罪因而致人於死者，處無期徒刑或7年以上有期徒刑；
致重傷者，處3年以上10年以下有期徒刑。
中華民國刑法第325條
（普通搶奪罪）
意圖為自己或第三人不法之所有，而搶奪他人之動產者，處6月
以上5年以下有期徒刑。
因而致人於死者，處無期徒刑或7年以上有期徒刑，致重傷者，
處3年以上10年以下有期徒刑。
第1項之未遂犯罰之。


司法院資訊處製作；財團法人民間司法改革基金會備份。
